臺灣高雄地方法院交通事件裁定　　　　99年度交聲字第2696號
原處分機關　高雄市政府交通局
異　議　人
即受處分人　葉重佑
上列異議人即受處分人因違反道路交通管理處罰條例案件，對於
高雄市政府交通局民國99年9 月17日所為之處分（原處分案號：
高市交裁字第裁32-A01XBS582、32-A01XBS583號）聲明異議，本
院裁定如下：
    主  文
異議均駁回。
    理  由
一、原處分意旨略以：異議人即受處分人葉重佑前因違反道路交
    通管理處罰條例案件，在6 個月內，違規記點共達6 點以上
    ，而遭吊扣駕駛執照1 個月，吊扣期間自民國99年8 月4 日
    起至同年9 月3 日止，猶於駕駛執照吊扣期間之99年8 月31
    日15時28分許，駕駛車牌號碼049 －ZS號營業貨運曳引車，
    沿臺北市○○路由南向北行駛，行經承德路與平陽街交岔路
    口，因其駕駛執照吊扣期間駕駛聯結車，及不遵守公路機關
    依道路交通管理處罰條例第5 條規定所發布之命令即承德路
    禁行大貨車及聯結車，經警攔停舉發；嗣經原處分機關以異
    議人違規事實明確，分別依道路交通管理處罰條例第21條之
    1第1項第7款、第2項（裁決書漏載）、第67條第4項（裁決
    書漏載）規定罰鍰新臺幣（下同）6萬元，吊銷駕駛執照，1
    年內不得考領駕駛執照；及依同條例第60條第2項第2款規定
    ，裁處罰鍰9百元，並依同條例第63條第1項記違規點數1點
    等語。
二、聲明異議意旨略以：異議人於99年8 月31日15時28分許，在
    車牌號碼049 －ZS號營業貨運曳引車上，等待司機期間，遇
    到警員來盤查，因司機還未到，警員就叫伊將證件給他看，
    當時車子停放路旁，也未發動，警員就對伊開單，高雄市政
    府所為之處分，顯有錯誤，為此聲明異議，請求為撤銷原處
    分云云。
三、按(一)法院受理有關交通事件，準用刑事訴訟法之規定，其處
    理辦法，由司法院會同行政院定之；又本條例之罰鍰基準、
    舉發或輕微違規勸導、罰鍰繳納、向處罰機關陳述意見或裁
    決之處理程序、分期繳納之申請條件、分期期數、不依限期
    繳納之處理、分期處理規定及繳納機構等事項之處理細則，
    由交通部會同內政部定之，道路交通管理處罰條例第89條及
    第92條第3 項分別定有明文。就此規定而言，其意義有三，
    1 、得適用刑事訴訟法者，僅以性質上相同者為限，始得謂
    準用；若性質上不同者，則無準用之餘地。2 、法院受理交
    通違規案件之聲明異議，應優先適用母法授權制訂之法規命
    令，即道路交通案件處理辦法之規定。3 、依道路交通管理
    處罰條例授權制訂之違反道路交通管理事件統一裁罰基準及
    處理細則，若與交通違規事件性質相同者，亦應在適用之範
    圍內。(二)聲明異議案件，係受處分人不服同條例第8 條主管
    機關所為之處罰，向法院所提起請求撤銷原處分之程序，性
    質上應屬於救濟程序，尚無疑義（司法院大法官會議第418
    號解釋參照）。至於刑事訴訟法第5 條之土地管轄，其適用
    對象為法院審理第一審案件之管轄權劃分，並非定救濟程序
    之法院管轄權劃分之標準，此觀諸刑事訴訟法救濟審即第二
    審管轄法院，係向管轄第二審之高等法院為之自明，此有刑
    事訴訟法第361 條第1 項規定可資參照。因此，刑事訴訟法
    第5 條之土地管轄規定，能否適用在救濟程序法院之管轄，
    頗有疑義。就法體系而言，交通違規處罰之主管機關首次管
    轄權劃分，係依違反道路交通管理事件統一裁罰基準及處理
    細則第25條規定，除同條第1 款至第5 款情形外，以汽車所
    有人為處罰對象者，移送其駕籍地；以駕駛人為處罰對象者
    ，則由駕籍地之處罰機關處理。至於不服主管機關所為處罰
    提起聲明異議之管轄法院，首須視法有無特別明文規定，若
    無，始得依同條例第89條規定準用刑事訴訟法相關規定處理
    之。(三)又聲明異議，應以司法狀紙，敘述異議之理由，提出
    於原處分機關為之，原處分機關應於接受異議書狀後5 日內
    ，將該案卷宗及有關證物，送交該管地方法院或其分院交通
    法庭；又違反道路交通管理事件，受處分人不服處罰，依法
    聲明異議者，處罰機關應於接受異議狀5 日內，製作不服違
    反道路交通管理事件裁決聲明異議移送書，將案卷及有關證
    物連同聲明異議書狀，送交該管地方法院審理，道路交通案
    件處理辦法第13條及違反道路交通管理事件統一裁罰基準及
    處理細則第65條分別定有明文。法院受理聲明異議既屬救濟
    程序，並非為第一審程序，自應依交通違規行政罰之性質，
    適用同條例或法規命令所定之管轄權，業如前述。前開法規
    命令既已明定受理聲明異議之法院為裁處機關所在地之法院
    管轄，自非同條例或相關法規並無特別規定聲明異議法院管
    轄權之分配。其理如同不服地方法院第一審裁判，提起救濟
    之管轄第二審法院，均係以管轄地方法院之第二審法院定之
    ，並非再重新審視行為人之住所地、居所地或犯罪地而定自
    明。否則，救濟法院之管轄，極易隨受處分人住居所變更之
    時間點，隨時處於不確定之狀況，易形成管轄權消極衝突之
    情事（臺灣高等法院暨所屬法院97年法律座談會刑事類提案
    第44號可資參照）。經查：本件異議人葉重佑於99年9 月17
    日高雄市政府交通局所為處分時，駕籍及戶籍皆設於高雄市
    ○○區○○街15號13樓，嗣於99年10月11日始將戶籍遷至新
    北市○○區○○路107 號10樓之2 ，有個人基本資料查詢結
    果、遷徙紀錄資料查詢結果、證號查詢汽車駕駛人資料各1
    份在卷可憑（見本院99年度交聲字第26 96 號卷第17頁至第
    19頁、第65頁），揆諸前揭說明，高雄市政府交通局係異議
    人於99年9 月17日違規時之處罰機關，本院為裁處機關所在
    地之法院，自得受理該聲明異議，合先敘明。
四、關於原處分機關99年9 月17日高市交裁字第裁32-A01XBS583
    號違反道路交通管理事件裁決書，即異議人「駕駛執照吊扣
    期間駕駛聯結車」部分：
(一)、按汽車駕駛人於駕駛執照吊扣期間駕駛聯結車者，處汽車所
    有人及駕駛人各4 萬元以上8 萬元以下罰鍰，並吊銷其駕駛
    執照；汽車駕駛人，曾依道路交通管理處罰條例其他各條規
    定吊銷駕駛執照者，1 年內不得考領駕駛執照，道路交通管
    理處罰條例第21條之1 第1 項第7 款、第2 項、第67條第4
    項分別定有明文。
(二)、經查：
 1、異議人前於99年1月26日因6個月內，駕照違規記點共達6點
    以上，經高雄市政府交通局於99年3月5日掣開高市交裁字第
    裁00-000000000號違反道路交通管理事件裁決書對異議人為
    「吊扣駕駛執照1個月，並應接受道路交通安全講習」之裁
    罰後，並自99年8月4日至99年9月3日執行吊扣異議人之駕駛
    執照1個月之事實，除異議人所不爭執外，另有高雄市政府
    交通局99年3月5日高市交裁字第裁00-000000000號違反道路
    交通管理事件裁決書、異議人之汽車駕照基本資料表各1份
    附卷可憑（見本院99年度交聲字第2696號卷第59頁至第60頁
    ），足認異議人於本件99年8月31日違警查獲時，係處吊扣
    駕駛執照1個月期間內。
 2、查獲本件之警員鄭永銘到庭具結證稱：當時伊巡邏路線是承
    德路北向南，到南京西路路口時，看到對向南向北有1部砂
    石聯結車049-ZS行駛，然後停放在路口往北，伊在往北的承
    德路及平陽街口攔停，就請駕駛人出示臺北市聯結車管制通
    行證、駕照、行照等證件，他說沒有通行證，所以我們告發
    第1張不遵守公路或警察機關依道路交通管理處罰條例第5條
    規定發佈之命令，這是因為沒有通行證行經管制區；後來輸
    入他的車號、身分證號碼，當時掌上告發系統，顯示他的駕
    照是吊扣中，然後就告發第2張駕駛執照吊扣期間駕駛大型
    車輛的罰單，並且同時處罰車主，總共3張罰單；另伊等有
    向交通大隊調違規積案明細表，紀錄上可以看出自87年12月
    3日起，至99年10月16日止，共計99筆資料，均可顯示異議
    人都是駕駛該049-ZS聯結砂石車違規，與調閱本分隊最近1
    筆99年9月13日在忠孝橋攔停的情形，也是異議人駕駛該車
    ，所以異議人說有其他人代為駕駛，是不可採信；伊攔停車
    號049－ZS砂石車時，車上只有異議人1個人，攔停前車子是
    行駛中；伊與異議人沒有宿怨，查獲過程中，也沒有與異議
    人發生爭執等語（見本院99年度交聲字第2696號卷第41頁至
    第42頁；第48頁）。衡以證人鄭永銘乃依法執勤之員警，與
    異議人素昧平生，並無仇隙嫌怨，其於執行交通勤務過程中
    ，應無任意為不實舉發之可能，且其經本院傳訊到庭具結作
    證，亦無甘冒偽證罪責而故意誣陷異議人之理，是其上揭證
    述內容應可採信。
 3、再者，質之異議人為何會被吊扣駕駛執照？為何駕駛執照吊
    扣期間，會單獨坐在車牌號碼049－ZS號營業貨運曳引車之
    駕駛座上？異議人稱：因為臺北有禁區，伊開車到臺北的禁
    區，另因為車子有液體滲漏到地面上，半年內記滿6 點就會
    吊扣駕照1 個月；伊當初是請朋友蘇威禎開聯結車到現場，
    那天跑完，他說家裡有事，伊叫他把車子停放在那邊，然後
    聯絡晚班的司機來開，但是聯絡1 個多小時，還沒有聯絡到
    ，警察就來開單，那時候伊坐在聯結車駕駛座上，但是沒有
    發動，因為伊習慣坐在駕駛座上聯絡司機云云。衡情，異議
    人既知臺北市有大貨車及聯結車禁止通行路段，為何會讓其
    友人蘇威禎駕駛車牌號碼049 －ZS號營業貨運曳引車至該管
    制路段，留下異議人單獨1 人坐在該車駕駛座內，等待其他
    駕駛人將該車駛離？顯見，異議人所言與常理不符。
 4、雖然證人蘇威禎到庭具結證稱：伊記得有幫葉重佑跑過1 次
    聯結車，但是確實日子不記得很清楚，當天伊跑一趟，空車
    回來，因為伊有事情，不能幫忙跑，所以半夜1 點多時，將
    車停在臺北市○○○路與承德路旁邊1 塊空地，伊要走的時
    候，葉重佑有在車上，他坐在駕駛座上等語（見本院99年度
    交聲字第2696號卷第43頁至第46頁）；惟本件係於99年8 月
    31日15時28分許，即下午時段為警查獲；佐以異議人稱：伊
    停在那邊已經1 個多小時，然後1 個警察就來開單等情（見
    本院99年度交聲字第2696號卷第38頁），堪認證人蘇威禎證
    述幫異議人駕駛聯結車，係於半夜停駛於臺北市○○○路與
    承德路旁邊1 塊空地之時間，與本件不同，尚難因此，而為
    異議人有利之認定。
 5、綜上，足認異議人確有「駕駛執照吊扣期間內駕駛聯結車」
    之違規行為甚明，原處分機關依道路交通管理處罰條例第21
    條之1 第1 項第7 款、第2 項（裁決書漏載）、第67條第4
    項（裁決書漏載）規定罰鍰6 萬元，吊銷駕駛執照，1 年內
    不得考領駕駛執照，於法並無不合。
五、關於原處分機關99年9 月17日高市交裁字第裁32-A01XBS582
    號違反道路交通管理事件裁決書，即異議人「不遵守公路機
    關依道路交通管理處罰條例第5 條規定所發布之命令」部分
    ：
(一)、按為維護道路交通安全與暢通，公路或警察機關於必要時，
    得發布命令指定某線道路或某線道路區段禁止或限制車輛、
    行人通行，或禁止穿越道路，或禁止停車及臨時停車；復按
    汽車駕駛人，駕駛汽車不遵守公路機關或警察機關依道路交
    通管理處罰條例第5 條規定所發布之命令，而本章各條無處
    罰之規定者，處9 百元以上1 千8 百元以下罰鍰；末按汽車
    駕駛人有不遵守公路或警察機關，依第5 條規定所發布命令
    之情形者，應記違規點數1 點，道路交通管理處罰條例第5
    條第1 款、第60條第2 項第2 款、第63條第1 項第1 款分別
    定有明文。
(二)、經查：
 1、臺北市○○○○路法第3 條所定之公路主管機關，為改善交
    通秩序，維護行車安全，自得依上開規定公告指定營業貨運
    曳引車得行經之路線，據此，觀以卷附之「臺北市大貨車（
    總重量逾6.5 噸）及聯結車禁止通行範圍路線圖」之內容，
    顯示民權東西路以南、信義路以北、光復南北路以西、環河
    南北路以東，均屬大貨車禁行管制區域；且本件舉發地點臺
    北市○○路與平陽街係位於臺北市公告之全日進行聯結車管
    制區域內，亦有臺北市政府交通局100 年1 月13日北市交治
    字第10030091200 號函文附卷可憑，堪認營業貨櫃曳引車（
    聯結車）非經申請許可，自屬禁止通行該路段；則違反該禁
    止命令而駕駛聯結車通行上開路段者，自應依前揭規定處罰
    。
 2、異議人於99年8 月31日15時28分許，駕駛車牌號碼049 －ZS
    號營業貨運曳引車，沿臺北市○○路由南向北行駛，行經承
    德路與平陽街交岔路為警攔檢之事實，如前所述，業經認定
    屬實，並有臺北市政府警察局99年9 月2 日北市警交字第A0
    1XBS582 號舉發違反道路交通管理事件通知單、高雄市政府
    交通局99年9 月17日高市交裁字第裁32-A01XBS582號各1 份
    附卷可佐（見本院99年度交聲字第2696號卷第7 頁、第11頁
    ）。異議人顯然有駕駛營業貨櫃曳引車行駛於公告管制路線
    之事實。
 3、異議人未申請通行證，即於99年8 月31日15時28分許，駕駛
    車牌號碼049 －ZS號營業貨運曳引車，行經臺北市政府公告
    禁止聯結車行駛之承德路與平陽街交岔路之管制區域，亦有
    臺北市政府警察局交通警察大隊100 年1 月21日北市警交大
    行字第10034104500 號函在卷可憑，足認異議人未申請通行
    證，即駕駛營業貨櫃曳引車行駛於臺北市於○道路交通管理
    處罰條例第5 條規定所發布命令公告管制路線之事實，而違
    反道路交通管理處罰條例第60條第2 項第2 款規定之情事無
    訛。
六、綜上所述，原處分機關依分別依道路交通管理處罰條例第21
    條之1 第1 項第7 款、第2 項（裁決書漏載）、第67條第4
    項（裁決書漏載）規定罰鍰新臺幣（下同）6 萬元，吊銷駕
    駛執照，1 年內不得考領駕駛執照；及依同條例第60條第2
    項第2 款規定，裁處罰鍰9 百元，並依同條例第63條第1 項
    記違規點數1 點，並無違誤，至於異議人上揭指摘前揭2 件
    原裁決處分有所不當，經核並無理由，應予以駁回。
七、據上論斷，應依道路交通案件處理辦法第18條，裁定如主文
    。
中    華    民    國  100     年    2     月    11    日
                  交通法庭    法  官  陳川傑
以上正本證明與原本無異。
如不服本裁定，應於收受送達後5 日內向本院提出抗告狀。
中    華    民    國   100    年    2     月    11    日
                              書記官  林昭吟